【裁判字號】    95,易,129
【裁判日期】    951124
【裁判案由】    
【裁判全文】
臺灣雲林地方法院刑事判決               95年度易字第129號
公  訴  人  臺灣雲林地方法院檢察署檢察官
被      告  乙○
上列被告因竊佔等案件，經檢察官聲請簡易判決處刑（94年度偵
字第4877號），本院斗六簡易庭認為應依通常程序審理（簡易庭
案號：95年度六簡字第65號），移送本院刑事庭，本院判決如下
：
    主  文
乙○意圖為自己不法之利益，而竊佔他人之不動產，處罰金新臺
幣玖仟元，如易服勞役，以新臺幣壹仟元折算壹日。
被訴毀損部分公訴不受理。
    犯罪事實
一、乙○明知雲林縣斗南鎮○○段第14之6 號地號（聲請簡易判
    決處刑書誤載為第15之1 地號土地附近，業經檢察官當庭更
    正）土地係國有土地，現為財政部國有財產局所管理，並非
    其所有，其亦未經財政部國有財產局之同意，竟意圖為自己
    不法之利益，於民國（下同）94年9 月20日下午3 時許起，
    擅自在系爭土地上種植釋迦樹1 棵，而加以竊佔該釋迦樹範
    圍之土地（實際竊佔面積因聲請簡易判決處刑前釋迦樹已經
    砍除，且未經測量，本院自亦已無從加以測量認定）。
二、案經甲○○訴由臺灣雲林地方法院檢察署檢察官偵查起訴。
    理  由
壹、有罪部分：
一、證據能力部分：
  (一)被告對於檢察官所提出之證據，除告訴人甲○○94年9 月29
    日之偵查筆錄、94年10月24日之偵查筆錄及照片4 幀不同意
    引為證據使用外，其餘證據之證據能力均無意見，均同意引
    為證據使用。
  (二)上開被告不同意引為證據使用之部分，其中告訴人甲○○94
    年9 月29日之偵查筆錄因未經具結及照片4 幀，業經檢察官
    當庭表示捨棄，而不引為證據使用。另告訴人甲○○94年10
    月24日之偵查筆錄，係告訴人甲○○以證人之身分於檢察官
    偵訊時依法具結而為，依刑事訴訟法第159 條之1 第2 項之
    規定，本院裁定有證據能力。
二、訊據被告乙○固供承有於上開國有土地種植釋迦樹1 棵之事
    實，惟矢口否認有何竊佔之犯行，辯稱：我確實有使用地號
    14之6 號土地，該田地是自八一水災起，即約30年前我就在
    那邊種植蔬菜了。我有向河川局承租，之前是公所辦的，公
    所後來沒有辦，推給國有財產局，又推給第五河川局，都沒
    有辦成，後來也沒資料了云云。經查：
  (一)系爭地號係屬國有土地，現為財政部國有財產局所管理乙節
    ，有系爭土地登記公務用謄本1 份（見本院卷）在卷可稽。
    而被告乙○確有於94年9 月20日於該地上種植釋迦樹1 棵等
    事實，業據被告乙○所自承，並經證人甲○○於本院審理時
    證述明確（見本院95年6 月7 日審理筆錄第4 頁）。
  (二)被告雖執前詞為辯，然證人甲○○於本院審理時證述：那塊
    地有長草，我將草清乾淨，他要種釋迦，我不給他種，他就
    不高興，將我的柑橘樹樹枝折斷及拔掉1 棵，被告就是看到
    那塊空地比較大，所以才拿來種釋迦，他種釋迦的地方，之
    前的雜草都是我在整理，種釋迦的時間是94年9 月20日，14
    之6 地號土地是我留作通路使用，被告只有在上面種釋迦樹
    1 棵等語（見本院95年6 月7 日審理筆錄第3 至4 頁），足
    見被告確係於上開時間始於系爭土地上種植釋迦樹1 棵而竊
    佔該土地，該土地並非一直均由被告使用中乙節無訛。且經
    本院至現場依被告及證人甲○○所指被告種植釋迦樹及經拔
    除及折斷之柑橘樹之位置實地勘驗及測量結果，系爭樹木確
    係均位於地號14之6 號之國有土地上乙節，有雲林縣斗南地
    政事務所95年10月11日雲南地二字第0950954960號函文暨其
    所附之鑑定圖及照片6 幀（見本院卷）在卷可考。加以被告
    於本院審理時亦自承：系爭土地一開始是我說要種的，後來
    甲○○又種柑橘樹，甲○○大約種了3 、4 年，甲○○種的
    時候，我沒有種等語明確（見本院95年11月15日審理筆錄第
    4 頁），此益徵被告與證人甲○○間就系爭土地之使用迭有
    爭執，證人甲○○確亦有使用該土地之事實，被告縱曾使用
    該塊土地，亦非一直使用毫無間斷。且被告於本院審理時雖
    辯稱其有向河川局承租系爭土地，然其於偵查中則供述：釋
    迦樹是我種的，何時開始種我忘記了，我是種來吃的，種植
    的土地是我耕種的地，但所有權是國家的，我沒有承租該土
    地。我有向國有財產局聲請承租，但國有財產局說需等堤防
    做好，才可以放租，目前堤防工程尚未動工等語（見94年他
    字第1046號卷第15頁至第16頁、94年偵字第4877號卷第9 頁
    ），其復無法提出其曾承租該塊土地之證據，顯然被告並無
    承租系爭土地之事實，自無使用系爭土地之權源，其所辯自
    不足採信。
  (三)綜上所述，被告所辯顯係事後卸責之詞，尚不足採，本件事
    證明確，被告犯行應堪認定。
三、論罪科刑之理由：
  (一)按行為後法律有變更者，適用行為時之法律。但行為後之法
    律有利於行為人者，適用最有利於行為人之法律，刑法第2
    條第1 項定有明文。本件被告行為後，刑法及刑法施行法業
    於94年2 月2 日修正公布，並於95年7 月1 日施行，依上開
    法律規定，自應為新舊法律之比較適用。又比較新舊法時，
    應就罪刑有關之一切事項，比較其全部之結果，而為一體之
    適用，不應一部分適用新法，一部分適用舊法。茲就本件新
    舊法比較情形說明如下：
    1.刑法第320 條第2 項之罰金刑業經刑法施行法第1 條之1
      規定，修正提高30倍，並由銀元改為新台幣，亦即法定罰
      金刑為新台幣15000 元以下，及依修正後刑法第33條第5
      款規定「罰金：新台幣1 千元以上，以百元計算之」等規
      定觀之，修正後刑法第320 條第2 項之罰金刑，最低為新
      台幣1 千元；而修正前刑法第320 條第2 項之罰金刑，法
      定最高刑度依修正前之罰金罰鍰提高標準條例第1 條前段
      規定提高為10倍，即銀元5000元，另依修正前刑法第33條
      第5 款規定「罰金：銀元1 元以上」，其最低度罰金刑為
      銀元10元即新台幣30元，是經比較後，自應適用行為時即
      修正前之刑法第320 條第2 項規定較有利於被告。
    2.修正前刑法第42條第2 項前段規定：「易服勞役以1 元以
      上3 元以下折算1 日。」又被告行為時之易服勞役折算標
      準，依據修正前罰金罰鍰提高標準條例第2 條前段規定，
      就其原定數額提高為100 倍折算1 日，則被告行為時之易
      服勞役折算標準，最高應以銀元300 元折算1 日，即新臺
      幣90 0元折算1 日。惟95年7 月1 日修正公布施行之刑法
      第42條第3 項前段規定：「易服勞役以新臺幣1,000 元、
      2,00 0元或3,000 元折算1 日。」，是經比較後，自以適
      用行為後即修正後之刑法第42條第3 項較有利於被告。
    3.綜上，經整體比較結果，雖竊佔罪之罰金刑適用舊法，對
      被告較為有利，然修正後刑法第42條第3 項易服勞役之折
      算標準則以新法對被告較為有利，且影響被告人身自由較
      鉅，故應適用修正後刑法之相關規定，較有利於被告。
  (二)核被告乙○所為，係犯刑法第320 條第2 項之竊佔罪。
  (三)爰審酌被告並無前科，素行良好，竊佔面積甚少，僅於其上
    種植釋迦1 棵，所生損害非鉅，該釋迦樹亦已拔除，且被告
    已係年屆70歲之老人，年事已高等一切情狀，量處如主文第
    1 項所示之刑，並依修正後刑法第42條第3 項規定，諭知易
    服勞役之折算標準。
貳、公訴不受理部分：
  (一)公訴意旨另略以：被告乙○基於毀損之犯意，於94年9 月20
    日下午3 時許，在雲林縣斗南鎮○○段第14之6 地號（聲請
    簡易判決處刑書誤載為15之1 地號土地附近，業經檢察官當
    庭更正）之國有土地上，將甲○○所栽種之柑橘樹的樹枝折
    斷及將另1 棵柑橘樹拔除，致生損害於甲○○，因認被告另
    涉有刑法第354 條之毀損罪嫌。
  (二)按告訴乃論之罪，告訴人於第一審辯論終結前，得撤回其告
    訴；又告訴經撤回者，應諭知不受理之判決，刑事訴訟法第
    238 條第1 項、第303 條第3 款分別定有明文。
  (三)經查，告訴人甲○○告訴被告乙○毀損案件，聲請簡易判決
    處刑書認係觸犯刑法第354 條之罪，依同法第357 條之規定
    ，須告訴乃論。惟告訴人甲○○已與被告達成和解，並於95
    年2 月17日具狀撤回告訴，有雲林縣斗南鎮調解委員會調解
    書及聲請狀各1 紙在卷可參，依照首開說明，爰不經言詞辯
    論，逕為諭知不受理之判決。
、適用法律依據：
  (一)刑事訴訟法第452 條、第299 條第1 項前段、第303 條第3
    款、第307條。
  (二)刑法第2 條第1 項後段、第320條第2 項、第42條第3 項。
  (三)刑法施行法第1 條之1 第1 項、第2 項前段。
本案經檢察官朱健福到庭執行職務。
中    華    民    國    95    年    11    月    24    日
            刑事第六庭  審判長法  官  吳基華
                              法  官  林俊良
                              法  官  蔡世芳
以上正本證明與原本無異。
如不服本判決，應於判決送達後10日內，向本院提出上訴狀。（
須附繕本）
                              書記官  葉政
中    華    民    國    95    年    11    月    24    日
附錄本案論罪科刑條文：
中華民國刑法第320條
（普通竊盜罪、竊佔罪）
意圖為自己或第三人不法之所有，而竊取他人之動產者，為竊盜
罪，處 5 年以下有期徒刑、拘役或 5 百元以下罰金。
意圖為自己或第三人不法之利益，而竊佔他人之不動產者，依前
項之規定處斷。


司法院資訊處製作；財團法人民間司法改革基金會備份。
